【裁判字號】    89,訴,4162
【裁判日期】    891221
【裁判案由】    清償借款
【裁判全文】
臺灣臺北地方法院民事判決  八十九年度訴字第四一六二號
    原      告    臺灣中小企業銀行股份有限公司
    法定代理人    丁○○
    訴訟代理人    丙○○
    被      告    甲○○
    兼訴訟代理人  乙○○
右當事人間請求清償借款事件，本院判決如左：
    主      文
被告應連帶給付原告新臺幣佰零壹萬捌仟捌佰零伍元，及自民國八十九年五月九日
起至清償日止，按年息百分之八點九二計算之利息，暨按上開利率百分之二十計算之
違約金。
訴訟費用由被告連帶負擔。
本判決於原告以新臺幣壹佰零壹萬元供擔保後，得假執行。
    事      實
甲、原告方面：
一、聲明：除假執行擔保金額外，如主文所示。
二、陳述：被告甲○○於民國八十五年二月一日邀同被告乙○○為連帶保證人，向原
    告借款新臺幣( 下同 )五百三十九萬元，借款期間自八十五年二月一日起至一百
    年二月一日止，約定利息按年利率百分之八點九二計算，並同意隨原告基本放款
    利率調整，自八十五年三月一日起共分一百八十期平均攤還本金及利息，有一期
    未清償本金或利息時，借款人即喪失期限之利益，視為全部到期，應立即全部攤
    還，並於遲延給付時，除按上開利率計算遲延利息外，逾期在六個月以內者，按
    上開利率百分之十，逾期超過六個月之部分，則按上開利率百分之二十計算違約
    金，且由被告甲○○提供其所有坐落臺北縣五股鄉○○路○段三百一十一號三樓
    之不動產向原告設定抵押權供作擔保，詎被告甲○○自八十五年六月二日起即未
    依約繳款，本件借款視為全部到期，嗣被告雖陸續於八十六年十二月二十八日、
    八十七年七月二日及八十七年十月十九日先後清償五萬元、三萬元及九萬元，惟
    經抵付自八十五年六月一日起迄八十五年十月九日止之借款利息後，仍不足清償
    本件借款，乃經原告向臺灣板橋地方法院院聲請拍賣被告甲○○提供前開借款擔
    保之不動產，惟該不動產拍定後分配金額扣繳執行費、土地增值稅後僅獲分配四
    百三十五萬九千九百八十二元，尚不足抵償被告積欠原告之全部債務，現被告尚
    積欠本金三百零一萬八千八百零五元及自八十九年五月九日起至清償日止，按年
    息百分之八點九二計算之利息，暨按上開利率百分之二十計算之違約金未償，為
    此依消費借貸及連帶保證之法律關係提起本訴。
三、證據：提出借據、授信約定書、臺灣板橋地方法院民事執行處強制執行金額計算
    書分配表、八十五年度授信客戶異動明細、催收款項備查卡各一件( 均影本 )為
    證。
乙、被告方面：
一、聲明：駁回原告之訴及其假執行之聲請。
二、陳述：其雖陸續償還本件借款利息，惟因房地已被拍賣，現財務困難，致未能清
    償本件債務。
    理      由
甲、程序方面：
    按訴狀送達後，原告不得將原訴變更或追加他訴，但擴張或減縮應受判決事項之
    聲明者，不在此限，民事訴訟法第二百五十五條第一項定有明文，經查本件原告
    訴之聲明原為「被告應連帶給付原告二百九十四萬七千九百四十三元及自八十九
    年五月九日起至清償日止，按年息百分之八點九二計算之利息，暨按上開利率百
    分之二十計算之違約金。」，嗣於言詞辯論終結前更改為「被告應連帶給付原告
    三百零一萬八千八百零五元及自八十九年五月九日起至清償日止，按年息百分之
    八點九二計算之利息，暨按上開利率百分之二十計算之違約金。」，則原告訴之
    聲明既係擴張應受判決事項之聲明，其訴訟標的仍屬同一，並未變更或追加，且
    不甚礙被告防禦及訴訟終結，參諸前揭規定，應予准許，合先敘明。
乙、得心證之理由：
一、本件原告主張被告甲○○於八十五年二月一日邀同被告乙○○為連帶保證人，向
    原告借款五百三十九萬元，借款期間自八十五年二月一日起至一百年二月一日止
    ，約定利息按年利率百分之八點九二計算，並同意隨原告基本放款利率調整，自
    八十五年三月一日起共分一百八十期平均攤還本金及利息，有一期未清償本金或
    利息時，借款人即喪失期限之利益，視為全部到期，應立即全部攤還，並於遲延
    給付時，除按上開利率計算遲延利息外，逾期在六個月以內者，按上開利率百分
    之十，逾期超過六個月之部分，則按上開利率百分之二十計算違約金，且由被告
    甲○○提供其所有坐落臺北縣五股鄉○○路○段三百一十一號三樓之不動產向原
    告設定抵押權供作擔保，詎被告甲○○自八十五年六月二日起即未依約繳款，本
    件借款視為全部到期等事實，業據提出借據、授信約定書、八十五年度授信客戶
    異動明細各一件為證，且為被告所不爭執，自堪信為真實。而被告既自認其最後
    一次償還本件借款利息時間係於八十七年十月十九日清償原告九萬元，核與原告
    所提催收款項備查卡上記載被告繳息情節相符，足見原告主張被告雖曾陸續於八
    十六年十二月二十八日、八十七年七月二日及八十七年十月十九日先後清償五萬
    元、三萬元及九萬元，惟經抵付自八十五年六月一日起至八十五年十月九日止之
    借款利息後，仍有借款本金五百三十三萬三千一百三十一元及違約金未能受償，
    亦堪採信。再原告向臺灣板橋地方法院院聲請拍賣被告甲○○提供前開借款擔保
    之不動產拍定後分配金額扣繳執行費、土地增值稅後僅獲分配四百三十五萬九千
    九百八十二元，經抵充自八十五年十月十日至八十九年五月八日之借款利息一百
    七十萬二千八百八十一元，及自八十五年七月一日至八十九年五月八日之違約金
    共計三十四萬二千七百七十五元後，僅能清償借款本金二百三十一萬四千三百二
    十六元，是被告尚積欠原告借款本金三百零一萬八千八百零五元及自八十九年五
    月九日起至清償日止，按年息百分之八點九二計算之利息，暨按上開利率百分之
    二十計算之違約金未償等事實，復據原告提出臺灣板橋地方法院民事執行處強制
    執行金額計算書為憑，且為被告所不爭執，又被告目前雖無力清償，惟仍無從卸
    免其須負返還借款之責，是被告所辯，即無足採。從而，原告基於消費借貸及連
    帶保證之法律關係，訴請借款人被告甲○○及連帶保證人被告乙○○連帶給付本
    金三百零一萬八千八百零五元及自八十九年五月九日起至清償日止，按年息百分
    之八點九二計算之利息，暨按上開利率百分之二十計算之違約金，於法有據，應
    予准許。
二、本件原告陳明願供擔保，請准宣告假執行，核無不合，爰酌定相當金額准許之。
三、據上論結：本件原告之訴為有理由，依民事訴訟法第八十五條第二項、第三百九
    十條第二項，判決如主文。
中      華      民      國    八十九    年     十二     月    二十一    日
                                            民事第二庭法      官  王佳惠
右為正本係照原本作成
如對本判決上訴，須於判決送達後廿日內向本院提出上訴狀
中      華      民      國    八十九    年     十二     月    二十二    日
                                                      法院書記官  劉芳菊


司法院資訊處製作；財團法人民間司法改革基金會備份。
